臺灣高雄地方法院刑事判決　　　　　　 94年度簡上字第829號
上　訴　人　臺灣高雄地方法院檢察署檢察官
被　　　告　戊○○
上列上訴人因被告過失傷害等案件，不服本院交通法庭94年度簡
字第2175號中華民國94年8 月22日第一審判決（起訴書案號：94
年度偵字第23691 號）提起上訴，被告於本院審理時就被訴事實
為有罪之陳述，本院合議庭依簡式審判程序而為審理，本院為第
二審判決如下：
    主  文
上訴駁回。
    事 實
一、戊○○原係任職設於高雄市前鎮區○○○路六一一號總司令
    保麗龍電腦割字有限公司之員工，於民國九十三年十一月二
    十二日上午八時二十分許，戊○○前至上開公司外騎樓等待
    上班時，乃以打火機點燃香菸在騎樓面向民權路方向抽煙，
    而其明知當時公司騎樓裡堆放二塊約同騎樓高度之保麗龍塊
    ，為易燃物品，應遠離火源，依當時情形又無不注意之情形
    ，竟疏於注意，於抽完煙後，隨手將該尚未燃燼之煙蒂丟棄
    ，以致誤觸在旁之保力龍而引燃起火，該引燃之火勢，迅速
    往兩旁民權二路六０七號、六０九號、、六一三、六一五號
    騎樓及房屋延燒，致六０五號、六０七號六０九號、六一一
    號、六一三號、六一五號騎樓之天花板水泥面燒燬燻黑、柱
    子磁磚燒燬剝落，並致停放於六一一號騎樓內之總司令公司
    所有之車號六Ｓ─四五八五號營業小貨車、乙○○所有停放
    於六一三號騎樓之車號Ｅ二─四八六五號、ＺＭ─三０三七
    號自小貨車、丙○○所有停放於六０九號騎樓之車號ＹＬ─
    四七八六號自小客車及停放於六０七號騎樓之車號ＺＮＦ─
    九五九號機車燒燬、丁○○所有停放於六０五號騎樓之車號
    ＹＳ─二六五０號自小貨車右後葉子板、右後燈、右後門板
    金毀損，火勢並延燒入六０五號房屋內，致鐵捲門、屋內牆
    壁、天花板、傢俱燻黑，機器設備、冷氣等毀損，廣告招牌
    燒燬，窗戶玻璃因高溫而破裂。且因大火產生之濃煙瀰漫屋
    內，更致當時在六０七號二樓睡覺之屋主丙○○吸入過多濃
    煙，而受有煙霧吸入性損傷之傷害。嗣因戊○○發現火勢，
    央請鄰居林維德報警處理，經高雄市政府消防局派員前往搶
    救，而於前揭住宅燒燬而達喪失效用之程度以前，將火勢撲
    滅。戊○○則於未有偵查犯罪職權之公務員知悉前，主動向
    到現場處理之警員李信廣表明其為火災肇事人，而有自首願
    接受審判之意。
二、案經丙○○、乙○○、丁○○訴由高雄市政府警察局前鎮分
    局移送臺灣高雄地方法院檢察署檢察官偵查起訴。
    理  由
一、上揭犯罪事實業據被告戊○○於本院審理時坦承不諱，復有
    告訴人丙○○、乙○○、丁○○指述在卷，核與證人林維德
    證述情節大致相符，且有高雄市政府消防局火災原因調查報
    告表、現場照片三十六幀、丙○○診斷證明書等件附卷可稽
    ，足見告訴人丙○○確實因本件火災事故而受傷及告訴人丙○○、乙○○、丁○○上述之物品因本件火災事故焚燬等情
    為真。而被告明知案發處所置放大量易燃之保力龍等物品，
    竟於抽煙後貿然丟棄煙蒂而未將之熄滅，以致發生火災，並
    導致告訴人丙○○受有上述傷害，及告訴人丙○○、乙○○
    、丁○○上述之物品因本件火災事故焚燬，其之行為顯有過
    失，且與上開傷害及焚燬結果具有因果關係，並因本件火災
    而產生燒毀整棟房屋之可能性，已足以生公共危險，至為灼
    然。綜上所述，本案事證明確，被告犯行洵堪認定，應依法
    論科。
二、核被告戊○○所為，係犯刑法第二百八十四條第一項前段之
    過失傷害罪、第一百七十五條第三項失火燒毀位宅等以外之
    物品罪。被告以一過失行為，觸犯上開二罪名，為想像競合
    犯，應依刑法第五十五條前段之規定，從一重之過失傷害罪
    處斷。又被告上開犯行於未為任何有偵查犯罪職權之公務員
    知悉前，主動向到現場處理之警員李信廣自首犯罪而接受審
    判，業據被告供述明確，並有本院辦理刑事案件電話紀錄查
    詢表一紙在卷可稽，應依刑法第六十二條前段之規定，減輕
    其刑。爰審酌被告有吸煙之習慣，自應小心處理煙蒂，竟貿
    然將未燃盡之煙蒂任意丟棄，致引發本件火災，造成被害人
    乙○○等人受有財產上之損害非經，並使丙○○受有吸入性
    損傷之傷害，其之行為有所不當，惟念及被告素無前科，有
    本院被告院內索引紀錄表及臺灣高等法院前案記錄表各一份
    附卷可稽，素行尚稱良好，犯罪後尚坦承犯行等一切情狀，
    量處如主文所示之刑，並諭知易科罰金之折算標準。
三、檢察官雖循告訴人請求提起上訴，以本件被告未與告訴人和
    解，致告訴人迄今未受賠償為由，因認原審量刑過輕，請求
    本院撤銷改判等語。惟查，法官於有罪判決中，究應如何量
    處罪刑，為實體法賦予審理法官裁量之刑罰權事項，法官行
    使此項裁量權，自得依據個案情節，參諸刑法第五十七條所
    定各款犯罪情狀之規定，於該法定刑度範圍內，基於合義務
    性之裁量，量處被告罪刑。本院認量刑之裁量權，乃憲法所
    保障法官獨立審判之核心，法院行使此項裁量權，亦非得以
    任意或自由為之，仍應受一般法律原理原則之拘束，即仍須
    符合法律授權之目的、法律秩序之理念、國民法律感情及一
    般合法有效之慣例等規範，尤其應遵守比例原則及平等原則
    之意旨，否則即可能構成裁量濫用之違法（另參見最高法院
    八十六年度台上字第七六五五號判決）。亦即如非有裁量逾
    越或裁量濫用之明顯違法情事，自不得擅加指摘其違法或不
    當，即使上級審對下級審裁量權之審查，亦應同此標準，此
    不僅在保障法官不受任何制度外之不當干涉，更保障法官不
    受制度內的異質干涉，此方符憲法第八十條所宣示獨立審判
    之真義。查本案被告固因過失而犯本件犯罪，並造成告訴人
    丙○○吸入濃煙導致嗆傷，告訴人乙○○、曾勝評、丁○○
    等人之汽機車等物品焚燬，惟本件被告以一過失行為所犯之
    罪，係分別為最重本刑有期徒刑六月以下之過失傷害罪及拘
    役以下之失火燒燬一般物品之公共危險罪，而原審已考量被
    告犯後自首犯罪，及告訴人所受傷勢與所遭焚燬之物品價值
    等一切情狀，量處被告拘役五十日，衡情尚無違法及恣意之
    處。
四、從而，原審以本案事證明確，認被告係犯刑法第二百八十四
    條第一項之過失傷害罪，並審酌被告應負過失之責任、告訴
    人所受傷害程度、告訴人所受損失，被告犯後態度、未與告
    訴人達成和解及刑法第五十七條所列各款情形予以量刑，而
    依刑事訴訟法第四百四十九條第一項、第四百五十四條第二
    項、刑法第二百八十四條第一項前段、第一百七十五條第三
    項、第五十五條、第六十二條前段、第四十一條第一項前段
    、罰金罰鍰提高標準條例第一條前段、第二條，判處被告拘
    役五十日，並無違法及恣意不當之處，上訴意旨請求撤銷原
    判決，為無理由，應予駁回。
據上論斷，應依刑事訴訟法第四百五十五條之一第一項、第三項
、第三百六十四條、第二百七十三條之一、第三百六十八條，判
決如主文。
本案經檢察官甲○○到庭執行職務。
中　　華　　民　　國　　94　　年　　12　　月　　8 　　日
　　              鳳山刑事第一庭  審判長法　官  陳志銘
　                                      法　官  林芳華
　                                      法  官  林勇如
以上正本證明與原本無異。
不得上訴。
中　　華　　民　　國　　94　　年　　12　　月　　8 　　日
　　　　　　　　　　　　　　　　　　　　書記官  許雅惠
附錄論罪法條
中華民國刑法第175條第3項：
失火燒燬前二條以外之物，致生公共危險者，處拘役或 300 元以
下罰金。
中華民國刑法第284條第1項：
因過失傷害人者，處 6 月以下有期徒刑、拘役或 500 元以下罰
金，致重傷者，處1 年以下有期徒刑、拘役或500 元以下罰金。
